【裁判字號】    89,上易,2044
【裁判日期】    900417
【裁判案由】    詐欺
【裁判全文】
臺灣高等法院臺南分院刑事判決           八十九年度上易字第二四四號    Ｇ
      上  訴  人
      即  被  告  乙  ○  ○
右上訴人因詐欺案件，不服臺灣臺南地方法院八十九年度自字第三一八號中華民國八
十九年十月十六日第一審判決，提起上訴，本院判決如左：
      主      文
上訴駁回。
      事      實
一、乙○○係經營養豬事業，被告無意以售豬所得用以清償債務，卻基於意圖為自己
    不法所有之概括犯意，自民國八十六年年初起一個月內，連續至甲○○位於台南
    縣六甲鄉○○路四九巷二號住處，向甲○○詐稱：「我飼養的豬大約再有二個月
    左右便可出售，但我現在欠缺資金週轉，希望你能借我資金週轉，等我的豬隻出
    售後我就有錢而且也會立刻用來還給你。」云云，甲○○因而陷於錯誤，於約一
    個月內陸續借與乙○○合計新台幣（下同）一百二十萬元，被告則簽發同額，到
    期日為八十六年三月下旬之支票與甲○○，並再度強調伊的豬隻大概八十六年三
    月二十幾日就可以出售了，到時就可以還錢，所以支票就開八十六年三月下旬云
    云。然上開支票屆期提示時竟以存款不足之理由退票，乙○○為取回該支票以註
    銷退票紀錄，乃於八十六年四月二日，以三紙合計一百二十萬元之本票，向甲○
    ○詐稱：「出售豬隻之款項要慢點才會下來，但是款項沒有問題啦，不過我的信
    用很重要，請你先將票退還讓我取回註銷，我換開該三張效力更好的本票給你。
    」云云，甲○○信其所言，乃將上開支票返還乙○○，並收下乙○○交付之面額
    為二十萬元，發票日八十六年四月二日，到期日八十六年四月三十日；面額五十
    萬元，到期日八十六年四月二十五日（未載發票日）；面額五十萬元，發票日八
    十六年三月二十八日（日期倒填），到期日八十六年四月二十五日之本票三紙，
    詎上開三紙本票到期日屆至，仍未獲兌現，甲○○始知受騙。
二、案經甲○○向台灣台南地方法院提起自訴。
      理      由
一、訊據上訴人即被告乙○○固坦承自訴人持有之三紙本票確是伊所簽發者無誤，惟
    矢口否認有何詐欺犯行，其在原審辯稱：只是單紙債務糾紛，八十六年間伊所經
    營之阿丁牧場遭遇口蹄疫，豬隻全部被撲殺，所以有向後壁鄉公所申請補助，但
    沒有准許云云；嗣又辯稱：伊所積欠自訴人之債務係屬賭債，且系爭本票三紙曾
    經在另案江本義告訴其訴欺一案，經鈞院以八十七年度上易字第一一六九號判決
    無罪，且在該案中，伊於審理時即表示有錢就會處理云云。
二、惟查：
（一）右揭事實業據自訴人甲○○指述綦詳，並有被告簽發之本票三紙可稽。又被告
      先是坦承與自訴人間有借款債務而簽發本票，嗣才又改稱是賭債，但並未能舉
      證以實其說，自難遽予採信。
（二）被告辯稱遭遇口蹄疫，申請補助又未獲准云云，然經原審法院向台南縣後壁鄉
      公所查詢結果，被告所經營之「阿丁牧場」在八十六年間並未向主管機關通報
      口蹄疫疫情，致未列入口蹄疫感染場，亦未執行撲殺措施，故未曾因口蹄疫感
      染場提出補助申請，有該鄉八十九年九月六日八九所農字第七五九○號函可憑
      ，足徵被告所言與事實不符。
（三）再依被告提出之土地銀行活期存款存摺所載，被告存摺中所存入最高一筆金額
      為八十六年一月十七日之八十萬元，隨即又陸續領出，至同年三月五日領出最
      後一筆款三萬二千元後，只剩一萬二千七百五十四元，足見被告之存款中顯無
      足以清償借款之資金進出。
（四）被告另辯稱：系爭本票三紙於另案伊被訴詐欺乙案中曾經鈞院以八十七年度上
      易字第一一六九號判處無罪在案，惟經本院調取該卷宗核閱結果，並無其事，
      並有該判決附卷可按，是被告所辯，亦不足採。
（五）被告辯稱伊另一詐欺案在鈞院審理中即表示有錢就會處理云云，惟被告於八十
      七年七月二十九日經本院判決無罪迄今，仍分文未償還自訴人，同時該案中已
      查明被告八十六年一月賣豬得款一百三十六萬六千六百二十八元、同年二月賣
      豬得款一百六十萬四千五百九十二元、三月賣豬所得為七十一萬一千四百二十
      五元，亦有本院八十七年度上易字第一一六九號判決書乙件可參。被告既向自
      訴人稱三月下旬賣豬所得可用以還款，而又確實有賣豬得款之事實，何以卻分
      文未清償自訴人？顯見被告應有不法所有之意圖無疑！被告所辯純屬卸責之詞
      ，不足採信。
（六）綜上所述，本件事證已臻明確，被告犯行洵堪認定。
三、核被告意圖為自己不法之所有，以詐術使人將本人之物交付，所為係犯刑法第三
    百三十九條第一項之詐欺取財罪。被告先後多次詐欺犯行，時間緊接，犯罪構成
    要件相同，顯係基於概括之犯意反覆為之，應依連續犯之規定論以一罪，並加重
    其刑。
四、原審以被告罪證明確，因依刑法第五十六條、第三百三十九條第一項、罰金罰鍰
    提高標準條例第一條前段等規定，並審酌被告犯罪之動機、目的、手段、所生危
    害、犯後迄未與被害人達成和解及犯罪後之態度等一切情狀，量處被告以有期徒
    刑一年，經核認事用法，俱無不合，被告上訴意旨，仍執陳詞，否認犯罪，為無
    理由，應予駁回。
五、被告經合法傳喚，無正當理由未到庭，爰不待其陳述，逕行判決。
據上論斷，應依刑事訴訟法第三百六十八條、第三百七十一條，判決如主文。
中    華    民    國      九十      年      四      月      十七        日
                                  臺灣高等法院臺南分院刑事第六庭
                                      審判長法官  楊    明    章
                                            法官  顏    基    典
                                            法官  徐    宏    志
右正本證明與原本無異。
不得上訴。
                                      法院書記官  李    梅    菊
中    華    民    國      九十      年      四      月     十八        日
附錄法條：
刑法第三百三十九條第一項：意圖為自己或第三人不法之所有，以詐術使人將本人或
                          第三人之物交付者，處五年以下有期徒刑、拘役或科或
                          併科一千元以下罰金。


司法院資訊處製作；財團法人民間司法改革基金會備份。
